臺灣臺北地方法院刑事判決　　　　　　　　　　　　　九十一年度易字第三三五號
　　公　訴　人　臺灣臺北地方法院檢察署檢察官
　　被　　　告　甲○○○○份有限公司
　　兼　代表人　戊○○
　　共　　　同
　　選任辯護人　王振志
　　　　　　　　鄭淑婉
右列被告等因違反著作權法案件，經檢察官提起公訴（九十年度偵字第八五二號）
，本院判決如左：
    主  文
甲○○○○份有限公司法人其代表人因執行業務，擅自以重製之方法侵害他人之著作
財產權，科罰金新臺幣捌萬元。
戊○○法人之代表人，因執行業務，共同連續擅自以重製之方法侵害他人之著作財產
權，處有期徒刑捌月。
    事  實
一、戊○○前於民國八十九年間因違反稅捐稽徵法案件，經本院八十九年度北簡字第
    二三二號判處有期徒刑七月，緩刑三年確定（未構成累犯）。其係位於台北市大
    安區○○○路○段四十二號十一樓之四甲○○○○份有限公司（下稱育源公司）
    負責人，以銷售電腦及零件設備為業。明知「ＷＩＮＤＯＷＳ９８」、「ＷＯＲ
    Ｄ９７」、「ＥＸＣＥＬ９７」、「ＰＯＷＥＲＰＯＩＮＴ９７」、「ＡＣＣＥ
    ＳＳ９７」、「ＯＵＴＬＯＯＫ」等電腦軟體著作物為美商微軟公司，擁有著作
    權之電腦程式著作物，非經前揭著作權公司之同意或授權，不得擅自重製。竟與
    其所聘僱之電腦工程師丙○○、丁○○（二人未據起訴），基於概括之犯意聯絡
    ，自民國八十七年間起，在前開育源公司址，連續擅自將含有上開軟體之光碟程
    式資料安裝重製存入公司所有之九部電腦硬碟內，未經合法授權而擅自重製他人
    享有著作權之電腦程式著作物，侵害著作權人之著作財產權（擅自重製之軟體名
    稱、軟體產品識別碼重覆情形、安裝電腦機號及日期等均詳如附表）。嗣經美商
    微軟公司代理人申請核發搜索票，經警於九十年二月十三日十四時五分許，前往
    育源公司上開營業所執行搜索，當場查獲該公司所使用之九部電腦硬碟中載有如
    附表所示之擅自重製電腦程式著作，始獲悉上情。
二、案經美商微軟公司訴由台北市政府警察局大安分局報請臺灣臺北地方法院檢察署
    檢察官偵查起訴。
    理  由
一、訊據被告戊○○對於其公司所有之九部電腦硬碟中有微軟公司享有著作權之上開
    軟體，及該電腦硬碟中之部分軟體序號相同等情直承無訛，惟矢口否認有何侵害
    著作權犯行，辯稱：伊均已購買與電腦數目相同套數的合法軟體，且經過員工申
    請再向廠商購買，每部電腦所使用軟體均已購足，版本升級時亦加買新軟體，電
    腦軟體之安裝及序號之重複使用，則係所聘工程師丙○○、丁○○所負責，並不
    知悉云云。經查：
（一）右揭事實，業據告訴代理人乙○○律師、廖怡苓律師於警訊偵查及本院審訊中
      指歷歷（見台北市政府警察局大安分局刑案偵查卷宗〈未編頁碼〉、偵卷第五
      十頁正面及本院九十一年五月二十二日訊問筆錄）。又告訴人美商微軟公司零
      售之電腦程式著作，均附具該電腦程式著作之真品證明書，且每一套電腦程式
      著作均編列有一個別、獨立之產品識別碼（「Product ID」，即俗稱「電腦軟
      體序號」）以茲分辨授權之情形，上開產品識別碼係將標示於光碟片包裝或產
      品手冊上之產品金鑰（Product Key）輸入電腦完成安裝程序後所產生，故每
      一套電腦軟體於安裝完成後之產品識別碼均不相同，茲被告公司內所有之九部
      電腦中，所查獲電腦版權頁之Product ID號碼中間碼有附表所示之重覆情事，
      即屬擅自重製等情，復經告訴代理人廖怡苓律師於本院調查中指陳綦詳（見本
      院九十年五月二十二日訊問筆錄），復有美商微軟公司出具之證明書一紙附卷
      可參，此外並有著作權證明文件、台北市政府警察局大安分局搜索扣押證明筆
      錄、搜索扣押當天所製作之電腦軟體記錄表十紙，及現場照片二張、電腦畫面
      照片八十二張在卷為憑（均見警卷）。
（二）被告固以「WINDOWS98」及「OFFICE97」套裝軟體（內含「EXCEL97」、「 POW
      ER POINT97」、「ACCESS97」、「OUTLOOK」）各九套之授權書暨購入發票
      及軟體外盒封面影本，資為購買之憑據。然被告灌錄八套Windows 98及OFFICE
      套裝軟體之安裝日期分別為S01 Windows 98八十九年一月十三日、S02 Window
      98八十九年一月十三日、S03 Windows 98八十九年五月二十七日、S06 Window
      98八十九年二月十二日、S07 Windows 98八十七年一月十八日、S08 Windows
      98八十八年七月二十日、S09 Windows98八十八年七月十八日；S01 Office 97
      SR1八十九年十一月二十二日、S02 Office 97 SR1八十九年三月一日、S03
      Office 2000八十九年五月二十七日、S04 Office 2000八十九年四月二十八日
      、S06 Office 2000八十九年二月十二日、S07 Office 2000八十九年十一月十
      四日、S8 Office 97八十九年七月二十日、S09 Office 97八十八年七月十八
      日等節，此有各該電腦主資料夾安裝日期顯示照片在卷可考，並經證人丁○○
      、丙○○於本院訊問中證稱資料夾顯示之時間為安裝時間等語明確（見本院九
      十一年五月二十二日訊問筆錄），復徵之被告出具Windows 98發票憑證日期，
      八十八年十一月十一日購買一份，日期雖與S01、S02之安裝日期接近，但一份
      軟體卻有二台電腦安裝，且安裝日與購買相差二月有餘，亦與因需求購買安裝
      之常情未合，至其餘Windows 98發票日期為八十九年九月一日、八十九年九月
      八日、八十九年九月十三日、八十九年十二月十三日、八十九年十二月十四日
      ，均在安裝日之後購買；OFFICE套裝軟體發票其中OFFICE97部分購買日為八十
      八年六月十七日與最早安裝之S09時間有月餘之時差，與S01、S02及S08之安裝
      時間八十九年十一月二十二日、八十九年三月一日及八十九年七月二十日差距
      更著，OFFICE 2000部分被告所提出發票之購買數量為八份，卻僅安裝四份，
      以被告從事軟體買賣，應無欠缺需求而先行庫存之理，而OFFICE 2000部分期
      日又分別為八十八年十一月二十九日、八十九年六月二十八日、八十九年七月
      二十日、八十九年七月二十一日、八十九年七月二十九日、八十九年八月十四
      日、八十九年十月二十一日，亦與安裝時間出入，可見其發票與安裝時間矛盾
      齟齬，欠缺邏輯上關連性；加之佐以被告自承亦會代客戶購買軟體一情，，更
      甚者被告所提出正版OFFICE97軟體封面影本，其上註明「非賣品，不得轉售」
      等語，從而，上開發票及軟體封面影本均不足為被告購買合法軟體之佐證，難
      認其有使用安裝之權。
（三）被告繼以因Y2K問題，被告公司將所用會計軟體升級改買新版 (ACCESS版)，惟
      被告公司於安裝新ACCESS版會計軟體後，業務人員卻發現頻頻當機，工程師以
      被告公司所購之WINDOWS 98軟體一套先對被告公司向各部門電腦逐一測試使用
      WINDOWS 98當該部門測試完成確定使用WINDOWS 98後可排除當機問題後，即由
      各該部門申請被告採買WINDOWS 98，而被告公司旋即採買WINDOWS 98合法軟體
      復因被告公司聘工程師及公司電腦使用員工當時主觀上可能認既已合法購入軟
      體，嗣即未再由工程師重新載入購入之WINDOWS 98軟體，致發生軟體載入時間
      會在購買日期之前云云為辯，惟證人丁○○於本院所證「（問：如何知道是正
      版軟體？）最早的時候是拿包裝給我看，後來員工拿光碟片給我，當時我都有
      確認套數夠。因為我是工程師，所以我特別注意版權的問題，我第一次就有作
      確認。（問：如何知道此時的軟體是正版的？）因為有包裝，我親自拆封。」
      等詞；證人溫當紹明證以「當初網路架設是由我負責，每台電腦我們安裝一套
      軟體，後來因為被告公司電腦中毒的問題，無法使用，所以我們將軟體重灌，
      我們請育源公司小姐拿微軟的正版軟體給我」等言（以上均見本院九十一年五
      月二十二日訊問筆錄），均無提及會計軟體升級後測試當機事，且與證人所證
      當時安裝之情形顯然有異，被告所辯洵為無稽。
（四）按「著作財產權人得授權他人利用著作，其授權利用之地域、時間、內容、利
      用方法或其他事項，依當事人之約定、其約定不明之部分，推定為未授權。」
      著作權法第三十七條第一項定有明文。而告訴人公司享有著作權之上開軟體，
      於出售時均附有說明書及真品證明書，且於其真品證明書上編列有一獨立之產
      品識別碼以茲分辨，每一套軟體之產品識別碼不同，於正常使用之情形下，使
      用者應就每一台電腦安裝一套軟體，即每一套軟體不得同時由不同電腦共享或
      使用等情，俱如前陳，並有「使用者授權合約」影本一份附卷可稽，其效力並
      非單純民事約定，要無庸疑。衡以被告戊○○自認從事電腦業十年之經驗，自
      應知悉並遵守及監督電腦工程師遵守上開「使用者授權合約」約定，灼然明確
      。被告辯護人竟諉稱係證人丁○○、丙○○二人於被告公司灌製系爭軟體程式
      後，或因被告公司業務繁忙，無從停下所有電腦來逐一比對軟體序號，且工程
      師認為已購足合法軟體套數，故未一一核對軟體序號云云，然證人丁○○、丙○○均於本院證稱明知一套軟體不得安裝於二台以上電腦一節屬實，而判斷是
      否安裝於一台以上之電腦之依據，繫於所使用之產品識別碼內容，豈能圖一時
      方便而任意使用同一識別碼，被告又怎能放任不顧，何況並無被告購足正版軟
      體之確切佐證，以上此亦不足為被告欠缺主觀犯意之認定。
（五）再告訴人之調查人員於八十九年八月十五日自被告公司訂購電腦主機一台，並
      於同年八月十七日交貨；另於八十九年九月十一日向被告公司購買電腦主機一
      台，於同年九月十四日交貨。因此發現二部電腦之硬式磁碟機中有未經告訴人
      訂購而重製有之MS Windows 98, MS Office 2000（含Word、Excel、Access、
      Powerpoint及Outlook）及MS Front Page 2000等電腦程式，遂認被告涉有未
      經告訴人之同意或授權，擅自重製告訴人電腦軟體之犯行，乃檢附被告公司職
      員張玉芳之名片一紙、報價單、送貨單一紙、發票、所購買二部電腦主機內載
      軟體顯示於螢幕之列印等資料，向臺灣臺北地方法院檢察署檢察官聲請搜索票
      ，已有合理依據足認被告存有犯罪之關證據，且非經搜索難以得悉，自符合相
      當性及必要性之要件，雖此部分嗣經該署檢察官以罪嫌不足予以不另為不起訴
      處分，亦難逕論有何違法取得搜索票之處。況被告遭搜索當時之搜索票案由記
      載「著作權一案」、應扣押之物則為「有關著作權法案件贓證物」，範圍固較
      廣泛，惟應參諸告訴人聲請搜索之告訴狀內容所載「扣押左列證物，以調查被
      告等除非法重製前開軟體外，是否另有非法重製告訴人享有著作權之其他電腦
      軟體，告訴人並茲此對於被告之所有非法重製告訴人享有著作權之電腦軟體之
      行為，一併提出告訴。１．所有擅自重製告訴人著作權之軟體程式磁碟片、光
      碟片。２．所有預備供重製用之硬式磁碟機、磁碟片、光碟片、標籤等物品及
      半成品。３．所有供從事重製行為之電腦、印表機及其他機器設備。４．所有
      銷售記錄、帳冊、發票、收據、訂單、客戶名單、進貨資料及電話記錄等相關
      文件。５．其他有關文件資料、物品。」等節（見警卷），交互以觀，被告公
      司擅自重製灌錄軟體之電腦畫面自為客觀之搜索範圍所及甚明。被告辯護人以
      告訴人於違法取得搜索票搜索，且搜索範圍限於著作權法第九十一條第二項之
      情形，依毒樹果理論，該電腦畫面證據既非應搜索事項，因違法搜索而偶然取
      得是否具有證據能力，殊值可議云云，亦係誤認搜索票之核發、搜索之範圍及
      效力，均難推翻其所得證據之證據能力。
（六）綜上析論，被告戊○○，未經告訴人之同意或授權，擅自以重製之方法，侵害
      告訴人之著作財產權一節，甚為顯然。被告甲○○○○份有限公司、戊○○所
      辯核係事後卸飾之詞，委無可取。本件事證明確，其犯行堪以認定。
二、查被告戊○○係被告甲○○○○份有限公司之代表人，擅自以重製之方法侵害他
    人享有著作財產權之著作，核其所為，係犯著作權法第九十一條第一項擅自以重
    製之方法侵害他人之著作財產權罪。被告與工程師丁○○、丙○○間有犯意聯絡
    及行為分擔，均為共同正犯。被告先後多次擅自重製犯行，時間緊接，所犯構成
    要件相同之罪名，顯係出於概括之犯意反覆為之，應依刑法第五十六條連續犯之
    規定以一罪論，並加重其刑。而被告甲○○○○份有限公司因其代表人即被告戊○○執行業務，犯著作權法第九十一條第一項之罪，依著作權法第一百零一條第
    一項規定，對被告育源公司亦科以同法第九十一條第二項之罰金。爰審酌被告戊○○之素行、擅自重製之手段對告訴人著作財產權所生危害、犯罪動機、犯後否
    認態度等一切情狀，量處如主文所示之刑，並對被告育源公司科處罰金。?
三、至告訴代理人迭於本院爭執被告育源公司及戊○○，未經美商微軟公司及趨勢科
    技股份有限公司之同意或授權，擅自重製該等公司擁有著作權之電腦軟體程式「
    ＭＳＷＩＮＤＯＷＳ９８」、「ＯＦＦＩＣＥ２０００」及「ＰＣＣＩＬＬＩＮ
    」等，於其對外所販售之電腦硬碟上，認被告等另涉有著作權法第九十一條、第
    九十三條及第九十四條之罪嫌云云。按刑事訴訟法第二百六十七條規定，檢察官
    就犯罪事實一部起訴者，其效力及於全部，係指檢察官所起訴之行為，與起訴範
    圍以外之行為，均應構成犯罪，且具有刑法第五十五條、第五十六條之相牽連或
    連續關係，於此情形，在法律上本視為裁判上一罪，依審判不可分之原則，法院
    始得併予審判。如果依據卷內訴訟資料，並不能證明被告有與起訴之行為具有裁
    判上一罪關係之起訴範圍以外之犯罪行為，則法院僅就起訴之行為裁判，自無違
    法可言。最高法院八十九年度台上字第七五六號判決可資參照。查本件告訴人雖
    指訴被告涉有連續擅自以重製之方法，侵害告訴人之著作財產權罪嫌，而提出告
    訴，但經檢察官偵查結果，認告訴人追訴被告擅自重製上開軟體於其對外所販售
    之電腦硬碟部分罪嫌不足，然因與起訴之事實有裁判上一罪之連續犯關係，故不
    另為不起訴處分，有起訴書在卷可稽，經本院徵諸卷內資料，要無積極證據證明
    被告確有在對外銷售電腦中擅自重製軟體，而與公訴人起訴之部分無涉，揆諸前
    揭裁判意旨，本院自應僅就公訴人起訴之部分予以審酌，併此敘明。
據上論斷，應依刑事訴訟法第二百九十九條第一項前段、著作權法第九十一條第一項
、第一百零一條第一項，刑法第十一條前段、第二十八條、第五十六條，判決如主文
。
本案經檢察官黃久真到庭執行職務
中      華      民      國      九十一      年      六      月  二十一  日
                                      臺灣臺北地方法院刑事第四庭
                                          法  官   吳  定  亞
右正本證明與原本無異。
如不服本判決，應於送達後十日內，向本院提出上訴狀。
                                          書記官   巫  美  華
中      華      民      國      九十一      年      六      月  二十四  日
附表
┌──┬──────────┬────────────┬─────────
│編號│擅自重製軟體名稱    │產品識別碼              │安裝電腦機號及時間
├──┼──────────┼────────────┼─────────
│一  │Ms Access 97 SR-1   │00000-000-0000000-00000 │S01  89.11.22
│    │                    │                        │S02  89.1.13
├──┼──────────┼────────────┼─────────
│二  │MS Excel  97 SR-1   │00000-000-0000000-00000 │S01  89.11.22
│    │                    │                        │S02  89.1.13
│    │                    ├────────────┼─────────
│    │          97        │00000-000-0000000-00000 │S08  89.7.20
│    │                    │                        │S09  88.7.18
├──┼──────────┼────────────┼─────────
│    │MS PowerPoint 97SR-1│00000-000-0000000-00000 │S01  89.11.22
│    │                    │                        │S02  89.1.13
│    │                    ├────────────┼─────────
│    │              97    │00000-000-0000000-00000 │S08  89.7.20
│    │                    │                        │S09  88.7.18
├──┼──────────┼────────────┼─────────
│    │MS Word 97 SR-1     │00000-000-0000000-00000 │S01 89.11.22
│    │                    │                        │S02 89.1.13
├──┼──────────┼────────────┼─────────
│    │MS Windows 98       │00000-000-0000000-00000 │S01  89.1.13
│    │                    │                        │S02  89.1.13
│    │                    │                        │S08  88.7.20
│    │                    │00000-000-0000000-00000 │S03  89.5.27
│    │                    │00000-000-0000000-00000 │S04  不詳
│    │                    │00000-000-0000000-00000 │S06  89.2.12
│    │                    │00000-000-0000000-00000 │S07  87.1..8
│    │                    │00000-000-0000000-00000 │S09  88.7.18
├──┼──────────┼────────────┼─────────
│    │MS Outlook 98       │00000-000-0000000-00000 │S01 不詳
│    │                    │                        │S02 不詳
│    │                    │00000-000-0000000-00000 │S08 不詳
└──┴──────────┴────────────┴─────────
附錄論罪科刑法條全文：
著作權法第九十一條第一項：
擅自以重製之方法侵害他人之著作財產權者，處六月以上三年以下有期徒刑，得併科
新台幣二十萬元以下罰金。
著作權法第一百零一條第一項
法人之代表人、法人或自然人之代理人、受雇人或其他從業人員，因執行
業務，犯第九十一條至第九十六條之罪者，除依各該條規定處罰其行為人
外，對該法人或自然人亦科各該條之罰金。
